【裁判字號】    95,台上,6641
【裁判日期】    951130
【裁判案由】    加重強盜
【裁判全文】
最高法院刑事判決            九十五年度台上字第六六四一號
上  訴  人  甲○○
上列上訴人因加重強盜案件，不服台灣高等法院中華民國九十五
年八月三十日第二審更審判決（九十五年度上更(二)字第二五六號
，起訴案號：台灣台北地方法院檢察署九十三年度偵字第一二０
六三、一二九二二、一三四五七、一三六七五、一四０六二、一
四六一０、一四七一八、一六一六八號），提起上訴，本院判決
如下：
    主  文
上訴駁回。
    理  由
按刑事訴訟法第三百七十七條規定：上訴於第三審法院，非以判
決違背法令為理由不得為之，是提起第三審上訴，應以原判決違
背法令為理由，係屬法定要件；如果上訴理由書狀並未依據卷內
訴訟資料具體指摘原判決不適用何種法則或如何適用不當，或所
指摘原判決違法情事，顯與法律規定得為第三審上訴理由之違法
情形不相適合時，均應認其上訴為違背法律上之程式，予以駁回
。本件原判決關於加重強盜部分，維持第一審論處上訴人甲○○
意圖為自己不法之所有，攜帶兇器，以脅迫致使不能抗拒而取他
人之物罪刑（處有期徒刑七年二月）之判決，駁回上訴人在第二
審之上訴。
上訴人之上訴意旨略以：(一)、原判決認上訴人施用強暴脅迫，使
被害人喪失意思自由，無非係依據被害人洪聖龍之陳述；然並未
就上訴人強盜該機車並無不法所有之動機、目的及上訴人係因被
追殺，一時情急而為等情況加以審酌。又被害人洪聖龍供稱：上
訴人右手拿一把銀色的金屬物品，在伊腰際旁邊揮動等語，與上
訴人所辯刀具係掛在手上相符，而被害人主觀上既未確認該物品
為刀具，則被害人應未達不能抗拒之程度，且上開情節，依一般
情形亦不能謂已達強暴脅迫之程度；原判決關於上開細節未予查
明，即有調查未盡之違誤。又上訴人聲請傳喚證人陳韋宏，原審
未予傳喚作證，亦未說明理由，亦屬違誤。(二)、上訴人係被王建
平開車衝撞，車毀人倒而強取被害人之機車逃離現場，情況緊急
，係為緊急避難，依刑法第二十四條之規定不罰。並且該機車並
非經上訴人置於荒野，而是置放於案發地點附近，因無線索交還
被害人，並無不法所有意圖等語。
惟查：原判決依上訴人自承在原判決事實欄一所載之時間、地點
，攜帶刀械，當街強取被害人洪聖龍之CJU－596號機車後駕駛逃
逸之供詞及證人洪聖龍之證詞、車輛失竊資料個別查詢報告表等
證據資料，認定上訴人有原判決事實欄所載之加重強盜犯行；已
於理由內，詳敘其調查證據之結果及取捨證據認定之理由，並就
上訴人否認犯罪，辯稱：我無不法所有意圖，也沒有強盜洪聖龍
機車，因為當時我被追殺，如果我沒有騎他的機車，我就可能會
被殺死云云，認非可採，已予以指駁及說明（見原判決正本第三
頁至七頁）。從形式上觀察，原判決並無適用法則不當及依法應
於審判期日調查之證據而未予調查等違背法令之情形。按取捨證
據及認定事實，乃事實審法院適法職權之行使，其對證據證明力
所為之判斷，苟不悖通常一般人日常生活之經驗，又未違背客觀
上應認為確實之定則，並已敘明其何以為此判斷之心證理由者，
即不能任意指為違法。又原判決理由已說明認定上訴人有攜帶兇
器，以脅迫致使洪聖龍不能抗拒而強取其機車所憑之證據及認定
之理由（見原判決正本第四頁至第五頁），核與卷內資料相符，
判決並無違誤。又遍閱原審全卷，似無上訴人聲請傳喚證人陳韋
宏之記載，再依原審審判筆錄之記載，原審於審判期日，審判長
訊問上訴人尚有無證據請求調查時，上訴人答稱：「無」（見上
更(二)字卷第九五頁反面），則原審以本件事證已甚明確而未為無
益之調查，即無違法，上訴意旨(一)執以指摘原判決違法，係未憑
卷證資料而為指摘，且係就原判決採證認事之適法職權之行使及
判決理由已詳予說明之事項，再為事實上之爭執，自非適法。又
按一時取得他人之物而為暫用，或不成立財產犯罪，但此必以行
為人並無不法所有意圖之主觀犯意，且尚須具有交還之意思，始
克當之，非謂凡一時使用他人之財物者，均可謂無不法所有意圖
；如具不法所有之意圖而就物為攸關權義之處分行為，縱其得手
後僅短時間使用，事後以處分贓物之方式予以棄置，亦不影響其
所應負之各項財產犯罪責任。原判決事實認定上訴人有加重強盜
之不法所有意圖，已於理由內說明其所憑之證據及認定之理由（
見原判決正本第五頁至第六頁），核與卷內資料相符，且無違經
驗法則，判決並無違誤。又按緊急避難為法律放任之行為，必須
係為避免自己或他人生命身體自由財產之緊急危難，而出於不得
已之行為，且為保全自己或他人法益唯一必要之方法，始克當之
；依卷內資料，洪聖龍在審理中證稱：「（當你騎車到達中華路
和平醫院前時，搶你機車的人是從何處出來？）從分隔島出來；
（當時有無辦法直接將車子騎走？）我機車已經卡在人行道那邊
，無法騎走」、「（該兩人是從何處過來搶機車？）從分隔島對
面過來的；（兩人跑過馬路？）是的，一人來搶我的機車；（搶
你機車的人跨越馬路？）是的」等語（見訴字卷第一四二頁反面
、第一四四頁反面、上更(二)字卷第九一頁正反面），上訴人亦自
承當時發生爭執、打鬥係在和平醫院，且伊係越過中華路到對面
強取洪聖龍之機車等情（見上更(二)字卷第九二頁），則上訴人倘
有在和平醫院附近遭王建平開車追撞，上訴人當場已經橫越中華
路，與和平醫院有相當之距離，客觀上甚易離開中華路汽車道而
可免被汽車追撞，上訴人越過中華路後，始強盜被害人之機車，
難認係唯一避免被他人駕車追撞之必要方法。原判決理由雖漏未
說明，稍嫌欠備，但於判決之本旨不生影響，上訴意旨(二)執以指
摘，自非適法之第三審上訴理由。其他上訴意旨，或係對於原審
採證認事之適法職權行使，為事實上之爭執，或未依據卷內資料
具體指摘原判決究係如何違背法令，俱非合法。綜上，應認上訴
人之上訴為違背法律上程式，予以駁回。原判決關於常業搶奪部
分，未據上訴人上訴而確定，併予敘明。
據上論結，應依刑事訴訟法第三百九十五條前段，判決如主文。
中    華    民    國  九十五  年   十一   月   三十   日
                      最高法院刑事第十二庭
                          審判長法官  林  永  茂
                                法官  洪  文  章
                                法官  蘇  振  堂
                                法官  蕭  仰  歸
                                法官  何  菁  莪
      本件正本證明與原本無異
                                      書  記  官
中    華    民    國  九十五  年   十二   月    四    日
                                                    ｍ


司法院資訊處製作；財團法人民間司法改革基金會備份。
